【裁判字號】    90,上易,1755
【裁判日期】    901130
【裁判案由】    傷害
【裁判全文】
臺灣高等法院臺南分院刑事判決        九十年度上易字第一七五五號  Ａ
      上  訴  人
      即  被  告  甲  ○  ○
右上訴人因傷害案件，不服臺灣雲林地方法院九十年度易字第五三七號中華民國九十
年十月九日第一審判決（起訴案號：臺灣雲林地方法院檢察署九十年度偵字第二六九
二號），提起上訴，本院判決如左：
      主      文
原判決撤銷。
甲○○、乙○○均無罪。
      理      由
一、公訴意旨略以：被告甲○○、乙○○夫妻二人與丙○○係鄰居關係，卻不知敦親
    睦鄰，於民國（下同）九十年五月二十三日上午九時三十分許，在雲林縣二崙鄉
    ○○村○○路三十八號丙○○住宅前，因甲○○徵得坐落於雲林縣二崙鄉○○○
    段大北圍小段八○地號土地共有人其中二人即李勝雄、李勝棋之同意，欲在該處
    興建圍牆，而於緊鄰丙○○住屋旁處開挖地表，致丙○○前址住處之地基裸露，
    經丙○○出面制止，而拉住甲○○手臂不放，詎甲○○、乙○○明知丙○○年邁
    體衰，竟共同拉扯推擠丙○○，致丙○○因而受有頭部外傷併腦震盪、身體多處
    瘀傷、挫傷之傷害。因認甲○○、乙○○觸犯刑法第二百七十七條第一項傷害罪
    嫌云云。
二、按犯罪事實應依證據認定之，無證據不得推定其犯罪事實；又不能證明被告犯罪
    者，應諭知無罪之判決，刑事訴訟法第一百五十四條、第三百零一條第一項分別
    定有規定。認定不利於被告之事實，須依積極證據，苟積極證據不足為不利於被
    告事實之認定時，即應為有利於被告之認定，更不必有何有利之證據。此之所謂
    證據，須確屬能為被告有罪之證明，而無瑕疵可指者，始足當之；再者，犯罪事
    實之認定，應憑證據，所謂證據，須適於為被告犯罪事實之證明者，始得採為斷
    罪資料，如未能發現相當證據，或證據不足以證明，自不能以推測或擬制之方法
    以為裁判基礎；又所謂認定犯罪事實所憑之證據，雖不以直接證據為限，間接證
    據亦包括在內，然而無論直接或間接證據，其為訴訟上之證明，須於通常一般人
    均不致有所懷疑，而得確信其為真實之程度，始得據之為有罪之認定，倘其證明
    尚未達到此一程度，而有合理懷疑存在時，即應為無罪之判決（最高法院二十九
    年上字第三一○五號、三十年上字第八一六號、四十年台上字第八六號、五十三
    年台上字第二七五○號、七十六年台上字第四九八六號分別著有判例參照）。且
    告訴人之告訴，係以使被告受刑事訴追為目的，是其陳述是否與事實相符，仍應
    調查其他證據，以資審認（最高法院五十二年度台上字第一三００號判例參照）
    。又告訴人之指訴，須無瑕疵可指，且就其他方面調查，又與事實相符，始足採
    為認定犯罪事實之憑證。苟積極證據不足證明犯罪事實，被告之抗辯或反證縱屬
    虛偽，仍不能以資為積極證據應予採信之理由，而應為被告有利之認定（最高法
    院七十年台上字第三八一號、三十年上字第四八二號判例參照）。
三、訊據上訴人即被告甲○○、乙○○固坦承於右揭時、地與丙○○發生言語衝突等
    情。然矢口否認有何傷害犯行，甲○○辯稱：係丙○○一再阻止伊施工，才以手
    撥開丙○○，伊並未毆打丙○○云云。乙○○辯稱：伊並未毆打傷害丙○○等語
    。
四、經查：本件被告甲○○、乙○○於右揭時、地，並未打傷告訴人丙○○，屢據被
    告甲○○、乙○○所堅決否認。而被告甲○○所辯：當時其施工時，丙○○前來
    阻止，並用雙手抓住伊右手，不讓伊繼續工作，伊右手回收時，丙○○便後退二
    步，伊並未毆打丙○○云云。亦經證人林文陳、林志宏證稱：被告甲○○、乙○○並未毆打告訴人，係告訴人前來阻擾施工，並抓住甲○○，不讓甲○○繼續施
    工，之後丙○○後退二、三步，並有要再阻擾甲○○施工之情形相符。另證人廖
    採蓮於警訊時證稱：伊當天一大早就去田裡工作，於早上九時多要回家時，看見
    甲○○與丙○○兩人正發生爭執，口角對罵，而丙○○有意阻撓甲○○繼續施工
    ，時間長達二十分鐘，不久警方就到場處理，並未看見甲○○、乙○○毆打丙○○等語。再告訴人所提出之驗傷診斷書，係其於九十年五月二十三日當天前往慈
    愛醫院急診並住院後，由該醫院之醫師依告訴人自述被人毆打之傷勢所開具，此
    固足以證明告訴人受傷，惟其傷勢從何而來﹖是否被告二人毆打所致，並無從由
    該診斷書得其心證。況案發時前往現場處理之雲林縣警察局西螺分局永定派出所
    警員陳霈營於原審結證稱：「我們到場時，... 告訴人說他的褲子都濕了，我沒
    有看到告訴人身上有傷... 」等語。另一警員曾見民亦證稱：「我看到的都跟陳
    霈營一樣」等情。是被告甲○○、乙○○上開辯解，尚非無據，應堪採信，而告
    訴人之指訴既有瑕疵，自無足憑信。
五、此外，復查無其他確切證據足資證明被告等有傷害犯行，原審未予細查，遽予論
    處被告等傷害罪刑，自有未洽，被告等上訴意旨，指摘原判決不當，非無理由，
    自應予撤銷改判，另為無罪之諭知。
據上論結，應依刑事訴訟法第三百六十九條第一項前段、第三百六十四條、第三百零
一條第一項，判決如主文。
本案經檢察官曾銘芳到庭執行職務。
中    華    民    國      九十      年      十一      月      三十      日
                                  臺灣高等法院臺南分院刑事第三庭
                                      審判長法官  黃    崑    宗
                                            法官  莊    俊    華
                                            法官  林    勝    木
右正本證明與原本無異。
不得上訴。
                                      法院書記官  吳    秋    賢
中    華    民    國      九十      年      十二      月      三        日


司法院資訊處製作；財團法人民間司法改革基金會備份。
